臺灣臺東地方法院行政訴訟判決
110年度交字第5號
                                    110年9月16日辯論終結
原      告  丁三元  
被      告  交通部公路總局高雄區監理所

代  表  人  李瑞銘  
訴訟代理人  王智成  
上列當事人間因交通裁決事件，原告不服被告民國110年2月8日
製開裁字第81-P4QA70037號違反道路交通管理事件裁決書，提起
行政訴訟，本院判決如下︰
    主    文
原告之訴駁回。
訴訟費用新臺幣參佰元由原告負擔。
    理  由
一、事實概要：原告於民國110年1月7日13時10分許，駕駛車牌
    號碼000-0000號租賃小客車（下稱系爭車輛），行經富里鄉
    臺9線292.7公里處時，為花蓮縣警察局玉里分局（下稱舉發
    機關）執勤員警認其有「駕車行經有燈光號誌管制之交岔路
    口闖紅燈」之違規行為而予以攔停，並以原告有違反道路交
    通管理處罰條例第53條第1項規定，填製掌電字第P4QA70037
    號違反道路交通管理事件通知單（下稱系爭舉發通知單）當
    場舉發，記載應到案日期110年2月6日前，並移送被告處理
    。原告於110年1月11日向被告陳述意見表示不服，被告仍認
    其有前揭違規行為屬實，而於110年2月8日依道路交通管理
    處罰條例第53條第1項規定以裁字第81-P4QA70037號違反道
    路交通管理事件裁決書裁處原告罰鍰新臺幣（下同）2,700
    元，並記違規點數3點（下稱原處分）。原告不服，提起本
    件行政訴訟。
二、原告主張略以：伊當天駕車從花蓮一路往南玩，雖有行經富
    里鄉臺9線292.7公里處之交岔路口，但伊一路開都是綠燈，
    並無闖紅燈行為，伊從臺9線左轉往六十石山時，才被員警
    攔下來，員警要舉發伊應提出闖紅燈之照片或影片舉證等語
    。並聲明：原處分撤銷。
三、被告答辯略以：
（一）案經舉發機關110年1月19日玉警交字第1100000678號函說
      明略以：「…查旨案車輛面對圓形紅燈，未依規定於停止
      線前停等，仍逕予闖紅燈直行，為本分局員警目賭，並於
      攔停後告知違規事實始予舉發…」，並檢附舉發員警陳述
      調查表，顯見原告確有闖紅燈之違規事實。
（二）依法務部91年10月24日法律字第0910037755號函釋，闖紅
      燈之違規行為得以目擊方式逕行舉發，倘以科學儀器取得
      證據資料後再行製單舉發，係屬調查證據方法之一，由機
      關依職權選擇適當方式為之，無待法律規定。若以科學儀
      器取證之作法，其目的係為加強證明力。前開法務部函釋
      既已明確揭櫫得以目擊方式舉發闖紅燈，科學儀器採證係
      為加強證明力並非舉發成立要件，則縱舉發員警係以目睹
      之方式認定違規，亦為法之所許。故本件舉發員警因巡邏
      車當天行車紀錄器未錄影，未錄取違規情形，而無法提供
      原告違規影像、行車紀錄器及相片取證，自無違法之情。
      並聲明：原告之訴駁回。
四、本院之判斷： 　　　
（一）按車輛面對圓形紅燈表示禁止通行，不得超越停止線或進
      入路口，道路交通標誌標線號誌設置規則第206條第5款第
      1目定有明文。次按「汽車駕駛人，行經有燈光號誌管制
      之交岔路口闖紅燈者，處1,800元以上5,400元以下罰鍰」
      、「汽車駕駛人有下列各款所列條款之一者，除依原條款
      處罰鍰外，並予記點：有第53條情形者，記違規點數3點
      。」此觀道路交通管理處罰條例第53條第1項、第63條第1
      項第3款規定甚明。
（二）本件如事實概要欄所載之事實，為兩造所不爭，並有系爭
      舉發通知單、交通違規陳情單及查詢單、原處分在卷可稽
      ，堪信屬實。至原告主張當時通過路口時確實為綠燈，舉
      發警員無法證明其闖紅燈，則為被告所否認，並以上開情
      詞置辯。故本件爭點在於：原告駕駛系爭車輛於上開時、
      地有無闖紅燈行為？經查：
　１、原告雖矢口否認有何闖紅燈之違規行為，惟據證人即本件
      舉發員警江姵暶到庭具結證稱略以：本件是伊舉發，當時
      在臺9線292.7公里處，原告車輛往南行駛，伊在原告同向
      後方約30公尺處，原告駕駛比較長的車，該處有2個路口
      紅綠燈，第1個紅綠燈顯示紅燈，第2個則顯示綠燈，當時
      原告就闖越第1個顯示紅燈之紅綠燈，伊則在後等第1個紅
      綠燈轉成綠燈後才上前追原告，臺9線是直線，原告往前
      行駛，伊跟原告之間沒有其他車輛，伊從違規地點追原告
      約400公尺，原告已經左轉進入六十石山的產業道路，伊
      就在該處攔停原告。伊當時駕駛巡邏車一個人巡邏，先用
      喇叭示警，原告停車後，伊要求原告出示駕照及身分證核
      對其身分，伊跟原告說明在剛才路口即土地公廟旁邊入口
      處有闖紅燈行為，原告回說他沒有闖紅燈，要求伊給他看
      行車紀錄器畫面，伊說沒辦法直接給他看，如果對罰單有
      意見可以去監理站申訴，伊就當場製發系爭舉發通知單，
      並經原告簽名。行車紀錄器在前幾天有故障，後來有修好
      ，但伊當天執勤前沒有特別檢查是不是好的，等到舉發完
      回派出所要找畫面時，才發現行車紀錄器壞了等語（見院
      卷第39至40頁反面）綦詳，核其證述內容具體明確，且其
      證述原告駕駛之車輛特徵（較長的車）與原告自承駕駛九
      人座廂型車乙節相符，而其證述原告違規之交岔路口、是
      在原告左轉六十石山時進行攔查舉發等內容，亦與原告自
      承：伊確實有行經上開路口，到轉到六十石山員警才將其
      攔下，在場證人即係當日舉發員警等語（見院卷第40頁反
      面至41頁）相互吻合。且從證人未能在違規地點附近當場
      攔停原告，而是追趕約400公尺直至六十石山附近時才得
      以攔查原告之客觀事實觀之，堪認證人目睹違規當時應有
      無法當場攔停原告之原因，而依證人證述係因原告闖越第
      1個紅燈，證人行向在後，遂於等候號誌轉為綠燈才向前
      追趕等語，除能合理說明當時未能當場攔查原告之原因外
      ，益證其所述原告確有闖紅燈等語為真。復審酌警員乃依
      法執行勤務者，平日職司犯罪偵查及道路交通管理、維護
      交通秩序與指揮稽查等工作，對於執行取締交通違規勤務
      的經驗當屬充足，故應認值勤員警於舉發本件原告交通違
      規當時，對於原告行車動態、違規情狀等節，應無誤判之
      情形。再者，舉發員警即證人江姵暶業已到庭以具結擔保
      證言之真實性，並有其提出之職務報告、違規示意現場圖
      、違規地點照片等件（見院卷第31至32頁反面）為證，核
      與其證述內容亦前後相符，在別無事證足以彈劾其證詞憑
      信性及可信度之情況下，依前開調查所得事證，應足認原
      告於前揭時、地確有「駕車行經有燈光號誌管制之交岔路
      口闖紅燈」，並於通過路口後繼續直行之行為，本件員警
      之舉發及被告之認定，均足堪採信，並無違誤。
　２、至原告指稱本件員警並未提出其他佐證資料（如行車紀錄
      器或路口監視器影像）等語。惟查，依上開舉發員警之證
      詞及職務報告（見院卷第31頁）內容可知，本件係員警巡
      邏中發現而當場將原告車輛攔停之「當場舉發」，並非「
      逕行舉發」之方式，考諸其本質上係「稍縱即逝」之違規
      行為，如違規之駕駛人闖紅燈後，該路口之號誌隨即轉變
      等情形，實難強令警察於當場舉發時尚須另輔以其他證據
      ，而應準備攝錄影等科學儀器，以取得違規相片或錄影光
      碟等證據資料，以佐證其親見之事實。況本件值勤員警係
      適巧親眼目睹原告有紅燈直行之情事而當場舉發，而非定
      點取締闖紅燈，是衡酌違規事實發生之瞬間性，員警在行
      車紀錄器故障之情況下，自難提出其他足以其他科學儀器
      取得之證據資料，故非原告所述舉發員警應提供違規之照
      片、畫面。本件原告無法提出其他合理懷疑，難認員警之
      陳述有設詞虛構或虛偽不實之情。
五、綜上所述，原告主張並不足採。原處分認原告於上揭時、地
    確有「駕車行經有燈光號誌管制之交岔路口闖紅燈」之違規
    行為，依道路交通管理處罰條例第53條第1項、第63條第1 
    項第3款及違反道路交通管理事件統一裁罰基準及處理細則
    所訂違反道路交通管理事件統一裁罰基準表等規定，裁處原
    告罰鍰2,700元，並記違規點數3點，核無違誤。從而，原告
    仍執前詞而訴請撤銷原處分，為無理由，應予駁回。
六、本件判決基礎已臻明確，兩造其餘之攻擊防禦方法及訴訟資
    料經本院審酌後，核與判決結果不生影響，無再予論述回應
    之必要，附此敘明。
七、本件第一審裁判費300元，應由敗訴之原告負擔，爰確定第
    一審訴訟費用額如主文第2項所示。
據上論結，本件原告之訴為無理由，依行政訴訟法第98條第1項
前段、第237條之8第1項、第237條之9第1項，判決如主文。
中　　華　　民　　國　　110 　年　　10　　月　　15　　日
                      行政訴訟庭  法  官  王麗芳
以上為正本係照原本作成。
如不服本判決，應於判決送達後20日內，向本院提出上訴狀並表
明上訴理由（原判決所違背之法令及其具體內容或依訴訟資料可
認為原判決有違背法令之具體事實），其未載明上訴理由者，應
於提出上訴後20日內向本院補提理由書（上訴狀及上訴理由書均
須按他造人數附繕本，如未按期補提上訴理由書，則逕予駁回上
訴），並應繳納上訴裁判費新臺幣750元。
中　　華　　民　　國　　110 　年　　10　　月　　15　　日
                                  書記官  張耕華